【裁判字號】    88,訴,947
【裁判日期】    890914
【裁判案由】    侵權行為損害賠償
【裁判全文】
臺灣板橋地方法院民事判決  八十八年度訴字第九四七號
    原      告  丙○○
                甲○○
    共      同
    訴訟代理人  謝恩華律師
    複  代理人  岳  珍律師
    被      告  乙○○      住台北縣新店市○○路六七巷三八號
右當事人間請求侵權行為損害賠償事件，本院判決如左：
    主      文
被告應給付原告丙○○新台幣捌萬元、給付原告甲○○新台幣玖萬貳仟陸佰肆拾捌元
及均自民國八十八年三月七日起至清償日止按週年利率百分之五計算之利息。
原告其餘之訴駁回。
訴訟費用由被告負擔四分之一，餘由原告負擔。
本判決第一項於原告丙○○、甲○○分別以新台幣貳萬仟元、萬元供擔保後得假
執行。
原告其餘假執行之聲請駁回。
    事      實
甲、原告方面：
一、聲明：
  （一）被告應給付原告丙○○新台幣（下同）一十六萬一千六百三十元，原告甲○
        ○五十四萬四千三百七十八元，及均自民國（下同）八十五年九月九日起至
        清償日止按法定週年利率百分之五計算之利息。
  （二）原告願供擔保請准為假執行之宣告。
二、陳述：被告乙○○於八十五年九月九日在台北縣中和市○○路與永和路口之劉家
          牛肉麵店用餐，席間卻以原告丙○○看其一眼為由，竟共同與另一不詳姓
          名年籍之成年男子，持器具毆打原告丙○○、甲○○，致原告丙○○頭部
          受有外傷合併左前額撕裂傷及左眼皮擦傷，原告甲○○則受頭部挫傷合併
          腦震盪及鼻樑、左臉頰受有撕裂傷害。按數人共同不法侵害他人權益者，
          連帶負其賠償責任，而不法侵害他人之身體或健康，對於被害人因此喪失
          減少勞動能力或增加生活之需要亦同，另雖非財產上之損害，被害人亦得
          請求賠償相當之金額，此為民法第一百八十五、一百九十三、一百九十四
          條所明定，被告因細故而持器具毆打原告二人成傷住院，應負下列損害賠
          償金額之責：
          （一）原告丙○○部分：
                １、已支付之醫藥費：一千六百三十元。
                ２、喪失當月工作薪資：六萬元。
                    按原告丙○○原任職於台灣房屋仲介股份有限公司永和店之店
                    長，月薪六萬元，依該公司業務規章，凡員工請假超過一星期
                    ，即當然留職停薪，原告受此傷害請假逾十日，致當月為留職
                    停薪。
                ３、慰撫金：十萬元。
                    原告丙○○係一善良之百姓，具有正當之職業，今被告無緣由
                    的故意出手毆打原告丙○○成傷，致肉體及精神上受有苦痛及
                    驚嚇，被告實有給付慰撫金之必要。
                ４、總計：一十六萬一千六百三十元。
          （二）原告甲○○部分：
                １、已支出之醫療費：四千三百七十八元。
                ２、喪失當月工作薪資：四萬元。
                    原告甲○○原亦任職於台灣房屋仲介股份有限公司永和店主任
                    ，月薪四萬元，受此傷害亦請假逾十日，致當月為留職停薪，
                    未得當月之薪資。
                ３、醫療復健費用：三十萬元。
                    原告甲○○因受被告持器具毆打，致鼻骨骨折而造成慢性肥厚
                    性鼻炎呼吸不順，需住院一星期以手術治療，費用計約一十五
                    萬元，再原告甲○○因左臉頰受重擊，致左顴骨為陳舊性骨折
                    併左眼框周圍下陷，尚需追蹤治療，且亦宜採手術治療方式復
                    原，此部份醫療費用亦計需一十五萬元。
                ４、慰撫金：二十萬元。
                    原告甲○○係一女子，被告無緣由的持器具毆打原告成傷，使
                    其住院治療，鼻骨及左顴骨骨折，需採手術方式追蹤治療，此
                    就一般男子而言衝擊不可謂不大，更遑論甲○○為一弱女子，
                    卻因被告暴力行為，日後需多次忍受手術之苦，對此，被告實
                    負有給付前開慰撫金之必要。
                ５、總計：五十四萬四千三百七十八元。
          綜上原告二人受被告暴力侵害致成傷住院，甚至尚有進行手術追蹤之需者
          ，被告自應負賠償責任，為此依民法第一百八十四條、一百八十五條，一
          百九十三條、一百九十五條提起本件訴訟。
三、證據：提出原告丙○○醫療費收據二紙、原告甲○○醫療費收據四紙、原告寇藝
          平診斷證明書三紙、戶籍謄本一份、台灣房屋仲介股份有限公司出具之證
          明書二紙為證。
乙、被告方面：
一、聲明：請求駁回原告之訴。
二、陳述：原告請求數額過高，應提出證據證明，其之前從事木工，現因甫服刑完畢
          ，失業中，靠朋友接濟渡日。
    理       由
甲、程序方面：
    被告經合法通知，未於最後言詞辯論期日到場，核無民事訴訟法第三百八十六條
    所列各款情形，爰依原告之聲請，由其一造辯論而為判決。
乙、得心證之理由：
一、原告起訴主張被告於八十五年九月九日在台北縣中和市○○路與永和路口之劉家
    牛肉麵店用餐，席間以原告丙○○看其一眼為由，竟共同與另一不詳姓名年級之
    成年男子，持器具毆打原告丙○○、甲○○，致原告丙○○頭部受有外傷合併左
    前額撕裂傷及左眼皮擦傷，原告甲○○則受頭部挫傷合併腦震盪及鼻樑、左臉頰
    受有撕裂傷害。為此爰依民法第一百八十四條、第一百八十五、一百九十三、一
    百九十五條之規定，請求被告賠償原告丙○○已支付之醫藥費一千六百三十元、
    喪失當月工作薪資六萬元及慰撫金十萬元，以上總計一十六萬一千六百三十元；
    並應賠償原告甲○○已支出之醫療費四千三百七十八元、喪失當月工作薪資四萬
    元、醫療復健費用三十萬元及慰撫金二十萬元，以上總計五十四萬四千三百七十
    八元，及均自八十五年九月九日起至清償日止按法定週年利率百分之五計算之利
    息。被告則以：原告請求之數額過高，應提出證據證明，其之前從事木工，現因
    甫服刑完畢，失業中，靠朋友接濟渡日云云置辯。
二、查原告主張被告於八十五年九月九日，在台北縣中和市○○路與永和路口之劉家
    牛肉麵店，持器具毆打原告丙○○、甲○○，致原告丙○○頭部受有外傷合併左
    前額撕裂傷及左眼皮擦傷，原告甲○○則受頭部挫傷合併腦震盪及鼻樑、左臉頰
    受有撕裂傷害等情，業據提出診斷證明書三為證，復為被告所不爭執，且被告因
    毆打原告成傷，所犯傷害罪業經本院以八十八年度易緝字第四一號刑事判決判處
    有期徒刑二月，亦有該刑事判決及相關卷宗影本在卷足憑，自堪信為真實。
三、按因故意或過失，不法侵害他人權利者，負損害賠償之責。又不法侵害他人之身
    體或健康者，對於被害人因此喪失或減少勞動能力或增加生活上之需要時，應負
    損害賠償責任。不法侵害他人之身體、健康、名譽或自由者，被害人雖非財產上
    之損害，亦得請求賠償相當之金額。民法第一百八十四條第一項前段、第一百九
    十三條第一項、第一百九十五條第一項前段分別定有明文。本件被告既有如前所
    認不法侵害原告二人身體之侵權事實，從而，原告依上開法條規定，請求被告負
    損害賠償之責，即屬有據，應予准許。茲就本件原告主張其得訴請被告賠償之項
    目及金額，審酌如下：
  （一）原告丙○○部分
        １、醫療費部份：原告主張其因本件事故受有傷害，計支出醫藥費一千六百
            三十元乙節，固據提出中祥醫院收據二紙為憑，然該二紙收據之門診日
            期均為八十六年四月十一日，距原告受傷日期之八十五年九月九日，已
            七個月之久，而原告簡裕龍所受傷害為頭部外傷及撕裂傷，已如前述，
            再參酌板橋中興醫院八十六年四月十一日出具之特種診斷證明書所載，
            原告係於八十五年九月九日前往急診縫合及入院治療，於八十五年九月
            十二日即出院，顯見原告所受傷勢並非嚴重，衡情該等撕裂傷應無治療
            長達七個月之可能，且觀諸上開收據上所載費用項目為證明費一千二百
            元、診察費三十元、掛號費五十元，亦非屬原告因前開傷害所為醫療上
            之必要費用，此部分之請求自不應准許。
        ２、減少工作收入損失部分：原告丙○○主張其任職於台灣房屋仲介股份有
            限公司永和店之店長，月薪六萬元，依該公司業務規章，凡員工請假超
            過一星期即當然留職停薪，原告受此傷害請假逾十日，致當月為留職停
            薪等情，業據提出台灣房屋仲介股份有限公司出具之證明書一紙為憑，
            且該證明書上記載原告丙○○自八十五年九月十日因請病假逾七日以上
            ，依該公司之業務規章，當月予以留職停薪等語，而原告於八十五年九
            月九日受有前開傷害，自同月十日開始請假逾七日，亦與常情相符，堪
            信原告丙○○此部份之主張為真實。
        ３、慰撫金部分：原告丙○○因被告之毆打致有頭部外傷合併腦震盪及左前
            額撕裂傷三點五乘零點八乘零點五公分、左眼下、上眼皮擦傷之傷害，
            並入院治療四日，堪認原告主張其精神受有痛苦，應可採信，本院審酌
            原告傷勢尚屬輕微，及被告之前係從事木工，現剛服刑完畢，在失業中
            ，係靠朋友接濟等情，斟酌兩造之身分地位、智識水準、經濟能力及原
            告所感受之精神上痛苦，認原告丙○○請求賠償慰撫金於二萬元之範圍
            內，尚屬相當，逾此部分之請求，為無理由，應予駁回。從而，原告簡
            龍裕得請求被告賠償之損害額共計為八萬元。
  （二）原告甲○○部分：
        １、醫療費部份：原告主張其因本件事故受有傷害，支出醫藥費四千三百七
            十八元，雖提出中祥醫院收據四紙為憑，然其中二紙收據之門診日期為
            八十六年四月十一日，而原告甲○○於八十五年九月九日至板橋中興醫
            院急診縫合及入院治療，於八十五年九月十四日出院，有板橋中興醫院
            八十六年四月十一日出具之特種診斷證明書一紙在卷足憑（見台灣板橋
            地方法院檢察署八十六度偵字第七六八五號偵查卷第三十一頁），上開
            門診日期距離原告出院日期之八十五年九月十四日已將近七個月之久，
            且上開收據上所載項目為證明費一千二百元、診察費三十元、掛號費五
            十元，難認係原告甲○○因前開傷害所為醫療上之必要費用，再原告寇
            藝平所提中祥醫院八十五年九月十七日之收據中，所列項目係證明費一
            百元，亦非屬醫療上之必要費用，均不應准許。其餘二紙收據醫療費用
            總計二千六百四十八元，為被告所不爭執，經核其項目尚屬醫療上所必
            要，是認原告此部份金額之請求，即屬正當。
        ２、減少工作收入損失部分：原告甲○○主張其任職於台灣房屋仲介股份有
            限公司永和店之主任，月薪四萬元，依該公司業務規章，凡員工請假超
            過一星期，即當然留職停薪，原告受此傷害請假逾十日，致當月為留職
            停薪之事實，業據提出台灣房屋仲介股份有限公司出具之證明書一紙為
            證，且該證明書上記載原告丙○○自八十五年九月十日因請病假逾十日
            以上，依該公司之業務規章，當月予以留職停薪等語，而原告於八十五
            年九月九日受有前開傷害，自同月十日開始請假逾十日，亦與常情相符
            ，堪信原告甲○○此部份之主張為真實。
        ３、醫療復健費用部分：另原告甲○○主張因受被告持器具毆打，致其鼻骨
            骨折而造成慢性肥厚性鼻炎呼吸不順，需住院一星期以手術治療，費用
            計約一十五萬元，再原告甲○○因左臉頰受重擊，致左顴骨為陳舊性骨
            折併左眼框周圍下陷，尚需追蹤治療，且亦宜採手術治療方式復原，此
            部份醫療費用亦計需一十五萬元等情，雖提出診斷證明書二紙證明宜進
            行手術治療，然查原告甲○○提出上開二紙診斷證明書，係台北市立和
            平醫院分於八十六年四月二十四日及同月三十日所出具，距其因本件受
            傷之日已長達七個月之久，原告就此部分病狀係因前開傷害引起之因果
            關聯性並未證明，再上開診斷書係記載「宜手術治療」，原告就其是否
            是否接受手術治療、醫療費用之數額及所需期間，復未能舉證證明，所
            為請求，依法自難准許。
        ４、慰撫金部分：查原告其遭被告毆打成傷，住院治療四日，且鼻骨及左顴
            骨骨折，尚需採手術方式追蹤治療，已如前述，其主張精神上因此受有
            傷害，應屬可信，且原告受有左臉頰及鼻樑撕裂傷五點五乘零點八乘零
            點五公分，住院期間並有腦震盪症狀之傷害，其於八十五年九月九日至
            板橋中興醫院急診縫合及入院治療，於八十五年九月十四日出院，有板
            橋中興醫院前開特種診斷證明書在卷可稽，核其傷勢及受傷部位，原告
            甲○○所受精神上之痛苦非屬輕微，本院審酌原告甲○○所受上開傷勢
            之嚴重程度及被告之前係從事木工，現剛服刑完畢，在失業中，係靠朋
            友接濟等情，並斟酌兩造之身分地位、智識水準、經濟能力等一切情事
            ，認原告甲○○請求被告賠償慰撫金二十萬元，尚屬過高，應核減為五
            萬元，始稱允當，逾此部分之請求即屬無據，不應准許。從而，原告寇
            藝平得請求被告賠償之損害額共計為九萬二千六百四十八元。
四、從而，原告依民法第一百八十四條、第一百八十五、一百九十三、一百九十五條
    之規定，請求被告賠償原告丙○○八萬元，賠償原告甲○○九萬二千六百四十八
    元，為有理由，應予准許，逾此部分之請求，為無理由，不應准許。另按給付無
    確定期限者，債務人於債權人得請求給付時，經其催告而未為給付，自受催告之
    時起，負遲延責任。其經債權人起訴而送達訴狀，或依督促程序送達支付命令，
    或為其他相類之行為者，與催告有同一之效力，民法第二百二十九條第二項定有
    明文。次按因回復原狀而應給付金錢者，自損害發生時起，加給利息，民法第二
    百十三條第二項定有明文。而以身體被傷害而請求金錢賠償者，固不得依民法第
    二百十三條第二項請求就該金錢加給利息，惟侵權行為人支付該金錢遲延時，被
    害人非不得依民法第二百三十三條第一項規定請求法定利息，最高法院七十年台
    上字第六八九號可資參照。本件原告二人既係因身體被傷害而請求原告請求被告
    前揭給付加計法定遲延利息，原無不可，惟本件原告二人既係因身體被傷害而請
    求金錢賠償，並非因回復原狀而應給付金錢者，其主張請求自八十五年九月九日
    即損害發生時起計算利息，揆諸上開法條及判例意旨，即屬未合，應以起訴狀繕
    本送達被告之翌日即八十八年三月七日，起算法定利息，原告逾此範圍之請求，
    即屬無據，應併駁回之。
五、原告陳明願供擔保，聲請宣告假執行，經核其勝訴部份，合於法律之規定，爰分
    別酌定相當之擔保金額宣告之；至其敗訴部分，因訴之駁回而失所依附，不予准
    許。
六、結論：本件原告之訴，為一部有理由，一部無理由，依民事訴訟法第七十九條、
    第三百九十條第二項，判決如主文。
中      華      民      國    八十九    年      九      月     十四     日
                                臺灣板橋地方法院民事第三庭
~B法      官  程怡怡
右為正本係照原本作成
如對本判決上訴，須於判決送達後廿日內向本院提出上訴狀
中      華      民      國    八十九    年      九      月     十四     日
~B法院書記官  劉昌明


司法院資訊處製作；財團法人民間司法改革基金會備份。
